臺灣板橋地方法院刑事判決　　　　　　 100年度易字第2692號
公　訴　人　臺灣板橋地方法院檢察署檢察官
被　　　告　丁宇龍
上列被告因違反毒品危害防制條例案件，經檢察官提起公訴（一
００年度毒偵字第四四二０號），被告於本院準備程序進行中，
就被訴事實為有罪之陳述，經本院告知簡式審判程序意旨，並聽
取公訴人及被告之意見後，裁定依簡式審判程序審理，並判決如
下：
    主  文
丁宇龍施用第二級毒品，累犯，處有期徒刑柒月。
    事  實
一、丁宇龍前因施用毒品案件，經本院裁定送觀察、勒戒後，認
    無繼續施用毒品之傾向，於民國八十七年九月二十九日執行
    完畢釋放，並經臺灣板橋地方法院檢察署檢察官以八十七年
    度毒偵字第一０五四一號為不起訴處分確定。又於上開觀察
    、勒戒執行完畢釋放後五年內，再因施用毒品案件，經臺灣
    臺北地方法院裁定送觀察、勒戒後，認有繼續施用毒品之傾
    向，再經同法院裁定令入戒治處所施以強制戒治，於九十一
    年五月二十九日停止戒治，所餘戒治期間付保護管束，至九
    十一年十月九日保護管束期滿，視為強制戒治執行完畢，該
    次施用毒品犯行並經同法院以九十年度簡字第三六一六號判
    處有期徒刑六月確定。復因施用毒品案件，經本院以九十六
    年度簡字第四六一三號判處有期徒刑六月確定。再因施用毒
    品案件，經本院先後以九十七年度易緝字第一五二號、九十
    八年度簡字第一七八九號分別判處有期徒刑七月、五月確定
    ，嗣經本院以九十八年度聲字第二五八六號裁定定其應執行
    刑為有期徒刑十一月確定，並與前開有期徒刑六月部分接續
    執行，甫於九十九年二月一日縮刑期滿執行完畢。詎仍不知
    悛悔，其明知甲基安非他命係業經公告列為毒品危害防制條
    例第二條第二項第二款之第二級毒品，不得非法持有、施用
    ，詎仍未戒除施用毒品習性，復基於施用第二級毒品甲基安
    非他命之犯意，於一００年一月十七日下午七時經警採尿前
    回溯九十六小時內之某時許，新北市三重區某網咖店內（起
    訴書誤載為在不詳地點），施用第二級毒品甲基安非他命一
    次。嗣於同年月十七日（起訴書誤載為十九日），經警通知
    前往新北市政府警察局三重分局慈福所採尿，嗣送驗結果呈
    安非他命類（安非他命及甲基安非他命）陽性反應，始查悉
    上情。
二、案經新北市政府警察局三重分局報告臺灣板橋地方法院檢察
    署檢察官偵查起訴。
    理  由
壹、程序事項：
    被告丁宇龍所犯係死刑、無期徒刑或最輕本刑為三年以上有
    期徒刑以外之罪，亦非屬高等法院管轄第一審之案件，其於
    準備程序中就被訴事實為有罪之陳述，經本院告知簡式審判
    程序之旨，並聽取公訴人及被告之意見後，認為適宜，乃依
    刑事訴訟法第二百七十三條之一第一項規定，裁定進行簡式
    審判程序，先予敘明。
貳、實體事項：
一、上揭犯罪事實，業據被告於偵查、本院準備程序及審理中自
    白不諱，且被告於前揭時地為警依法對其採集之尿液經送請
    臺灣檢驗科技股份有限公司以酵素免疫分析法（EIA ）初步
    檢驗及氣相層析質譜儀分析法（GC/MS ）確認檢驗結果，確
    呈安非他命類（安非他命及甲基安非他命）陽性反應，此有
    該公司出具之一００年二月十日濫用藥物檢驗報告及應受尿
    液檢驗人尿液檢體採集送驗紀錄表各一紙在卷可參（參見偵
    卷第三—四頁）。綜上所述，足認被告之自白核與事實相符
    ，應可採為論罪科刑之依據。按施用第一、二級毒品為犯罪
    行為，毒品危害防制條例第十條第一項及第二項各定有處罰
    明文。故施用該毒品者，依前揭規定本應科以刑罰，惟基於
    施用毒品之人，兼有病患屬性，乃於刑事政策上對合於一定
    條件之施用者，依同條例第二十條、第二十三條之規定，施
    以觀察、勒戒及強制戒治之治療，期以保安處分替代刑罰，
    戒斷其身、心癮。嗣因其程序過於繁雜，上揭條例於九十二
    年七月九日修正公布，自九十三年一月九日施行，將該第二
    十條、第二十三條之保安處分程序，單純區分為「初犯」、
    「五年內再犯」及「五年後再犯」三種；依其立法理由之說
    明：「初犯」，經觀察、勒戒或強制戒治後，應為不起訴處
    分或不付審理之裁定；經觀察、勒戒或強制戒治執行完畢釋
    放後，「五年內再犯」者，因其再犯率甚高，原實施之觀察
    、勒戒及強制戒治既已無法收其實效，爰依法追訴或裁定交
    付審理。至於經觀察、勒戒或強制戒治執行完畢釋放後，「
    五年後再犯」者，前所實施之觀察、勒戒或強制戒治已足以
    遮斷其施用毒品之毒癮，為期自新及協助其斷除毒癮，仍適
    用「初犯」規定，先經觀察、勒戒或強制戒治之程序。從而
    依修正後之規定，僅限於「初犯」及「五年後再犯」二種情
    形，始應先經觀察、勒戒或強制戒治程序，不能逕行起訴，
    亦即設為施用毒品罪起訴條件之限制。但倘被告於五年內已
    再犯，經依法再為「保安處分」或「追訴處罰」者，縱其第
    三次（或第三次以上）施用毒品之時間，在初犯之保安處分
    執行完畢釋放五年以後，即非屬「五年後再犯」之情形，且
    因前有「五年內再犯」情形，顯見其再犯率甚高，原實施之
    保安處分無法收其實效，毋庸仍予寬典處遇，而應依該條例
    第十條逕予刑罰制裁。至於第三次（或第三次以上）施用毒
    品之時間，是否宜有期間限制？以多久為適宜？則分屬刑事
    政策、專門醫學之範圍，非審判機關所能決定，有待循立法
    途徑解決，此為本院近來之統一見解（最高法院九十八年台
    非字第五六號判決意旨可資參照）。查本件被告前因施用毒
    品案件，經本院裁定送觀察、勒戒後，認無繼續施用毒品之
    傾向，於八十七年九月二十九日執行完畢釋放，並經臺灣板
    橋地方法院檢察署檢察官以八十七年度毒偵字第一０五四一
    號為不起訴處分確定。又於上開觀察、勒戒執行完畢釋放後
    五年內，再因施用毒品案件，經臺灣臺北地方法院裁定送觀
    察、勒戒後，認有繼續施用毒品之傾向，再經同法院裁定令
    入戒治處所施以強制戒治，於九十一年五月二十九日停止戒
    治，所餘戒治期間付保護管束，至九十一年十月九日保護管
    束期滿，視為強制戒治執行完畢，該次施用毒品犯行並經同
    法院以九十年度簡字第三六一六號判處有期徒刑六月確定一
    節，此有臺灣高等法院被告前案紀錄表一份在卷可參。被告
    既曾於上開觀察、勒戒執行完畢釋放後五年內再犯施用毒品
    案件而經依法再為保安處分及追訴處罰，於本件中即非屬毒
    品危害防制條例第二十條第三項所定「五年後再犯」之情形
    ，揆諸前揭判決意旨及說明，自應逕行追訴處罰。從而，本
    件事證已臻明確，被告犯行洵堪認定，應予依法論科。
二、核被告所為，係犯毒品危害防制條例第十條第二項之施用第
    二級毒品甲基安非他命罪。被告持有第二級毒品甲基安非他
    命後，進而施用，其持有之低度行為應被其施用之高度行為
    所吸收，不另論罪。又被告前因施用毒品案件，經本院以九
    十六年度簡字第四六一三號判處有期徒刑六月確定。再因施
    用毒品案件，經本院先後以九十七年度易緝字第一五二號、
    九十八年度簡字第一七八九號分別判處有期徒刑七月、五月
    確定，嗣經本院以九十八年度聲字第二五八六號裁定定其應
    執行刑為有期徒刑十一月確定，並與前開有期徒刑六月部分
    接續執行，甫於九十九年二月一日縮刑期滿執行完畢，此有
    臺灣高等法院被告前案紀錄表一份在卷可參，其前受有期徒
    刑之執行完畢，於五年以內故意再犯本件有期徒刑以上之罪
    ，為累犯，應依刑法第四十七條第一項規定，加重其刑。爰
    審酌被告屢犯不改，前已受數次刑之宣告、執行，猶未能收
    警惕之效，顯見其意志薄弱，缺乏戒癮動機及決心，其施用
    毒品足以導致精神障礙、性格異常，甚至造成生命危險，戕
    害一己之身體健康，惟念其犯後尚能坦承犯行，態度尚稱良
    好，及其犯罪動機、目的、手段等一切情狀，量處如主文所
    示之刑。
據上論斷，應依刑事訴訟法第二百七十三條之一第一項、第二百
九十九條第一項前段，毒品危害防制條例第十條第二項，刑法第
十一條前段、第四十七條第一項，判決如主文。
本案經檢察官楊承翰到庭執行職務。
中    華    民    國   100    年    8     月    26    日
                  刑事第二十庭    法  官  林家賢
上列正本證明與原本無異。
如不服本判決，應於判決送達後十日內，向本院提出上訴書狀，
並應敘述具體理由；其未敘述上訴理由者，應於上訴期間屆滿後
二十日內向本院補提理由書（均須按他造當事人之人數附繕本）
「切勿逕送上級法院」。
                                  書記官  許清秋
中    華    民    國   100    年    8     月    26    日
附錄本判決論罪科刑法條：
毒品危害防制條例第十條第二項：
施用第二級毒品者，處三年以下有期徒刑。